【裁判字號】    89,易,679
【裁判日期】    890729
【裁判案由】    詐欺
【裁判全文】
臺灣板橋地方法院刑事判決                          八十九年度易字第六七九號
    公  訴  人  臺灣板橋地方法院檢察署檢察官
    被      告  甲○○○
右列被告因詐欺案件，經檢察官提起公訴（八十八年度偵字第六二四三號），本院判
決如左：
    主  文
甲○○○無罪。
    理  由
一、公訴意旨略以︰被告甲○○○意圖為自己不法之所有，基於概括之犯意，於民國
    八十七年五月二十三日前往臺北市建國假日玉市，先提供假地址及假電話以取得
    乙○○之信任，再以賒欠方式向乙○○購買玉器一批，金額共新台幣（下同）二
    萬二千五百元，復於八十七年六月六日至上址玉市償還上開欠款一萬二千元，使
    乙○○同意再折扣一千五百元，又於八十七年六月七日返還四千五百元予乙○○
    ，並於八十七年六月十三日返還一萬八千元，並再購買三萬四千五百元之玉器，
    自此甲○○○即未再與乙○○連絡，所積欠之七萬二千元亦遲遲不還，因認被告
    涉犯刑法第三百三十九條第一項之詐欺罪取財嫌云云。
二、按犯罪事實應依證據認定之，無證據不得推定其犯罪事實，又不能證明被告犯罪
    者，應諭知無罪之判決，刑事訴訟法第一百五十四條、第三百零一條第一項分別
    定有明文。所謂認定犯罪事實之證據，係指足以認定被告確有犯罪行為之積極證
    據而言，該項證據自須適合於被告犯罪事實認定，始得採為斷罪資料。苟未能發
    現相當證據，或證據不足以證明，自不能以推測或擬制之方法，以為裁判基礎，
    有最高法院二十九年上字第三一０五號、四十年台上字第八六號判例意旨可資參
    照。又告訴人之指訴，係以使被告受刑事訴追為目的，是其陳述是否與事實相符
    ，仍應調查其他證據以資審認，最高法院亦著有五十二年台上字第一三００號判
    例可參。
三、公訴人認被告涉犯詐欺取財罪嫌，無非係以告訴人乙○○之指訴及卷附簽收單四
    紙為其論斷依據。訊據被告甲○○○坦承曾向乙○○購買前揭玉器，且尚未清償
    全部款項等情，惟堅詞否認有詐欺取財之犯行，並辯稱：伊向乙○○購買玉器後
    ，因罹患末期腎病變，須接受長期定期之血液透析治療，所以無能力與乙○○聯
    絡，又因伊當時住在孫子家，未能熟記地址及電話，以致誤將錯誤之地址及電話
    留予乙○○等語。經查：
  （一）告訴人於本院審理時到庭陳明：被告跟上開玉市之其他商家都很熟，有跟其
        他商家交易過，而伊與被告交易時，亦曾要求被告提示其國民身分證等語（
        見本院八十九年三月十日訊問筆錄），又告訴人所提出之簽收單四張，其上
        均有被告之親自簽名，被告並無冒用他人名義或刻意隱瞞其身份而向告訴人
        訂購玉器之情事。
  （二）被告雖於八十七年五月卅一日之簽收單上記載其住址係「中和市○○街五八
        巷五弄六十號七樓」及電話「0000000」，惟被告當時確實居住於中
        和市○○街五八巷五弄一之一號其孫王寵雄住處，其電話為0000000
        號等情，業經證人即其子王象義於本院審理時到庭陳明無訛，並有戶籍謄本
        一份在卷可稽。是被告留予乙○○之住址其市、街、巷、弄均屬正確，僅門
        牌號碼及樓層錯誤，而電話號碼亦僅一字之差，苟被告有為自己不法所有之
        意圖，豈會留予告訴人如此相近之地址及電話，陷自己於易遭告訴人查獲之
        危險？況被告向乙○○訂購玉器時，係年近七十歲之老者，其記憶能力自較
        常人為差，其未能明確陳述住址及電話，核與常情無違，尚難因其留予告訴
        人之地址及電話有些微出入，即推斷被告有使用詐術之情事。
  （三）被告自八十六年八月十五日起因罹患慢性腎病併尿毒症，開始接受長期、定
        期之血液透析治療，其間曾於八十八年七月三日入國立台灣大學醫學院附設
        醫院住院治療，嗣於八十九年二月九日至同月廿四日因動靜管栓塞再入該
        醫院治療，且出院後仍繼續接受洗腎治療，有國立台灣大學醫學院附設醫院
        八十九年三月廿三日（八九）校附醫秘字第０五六０二號函及診斷證明書、
        遠東聯合診所診斷證明書等件附卷可稽，堪認被告辯稱：伊因罹患末期腎病
        變，須接受長期定期之血液透析治療，所以無能力與乙○○聯絡以清償貨款
        等語，應非子虛。
  （四）被告嗣已清償貨款四萬元與告訴人，雙方達成民事和解，有和解書一紙在卷
        可憑，益徵被告無不法所有之意圖。
四、綜上所述，被告上開所辯尚堪採信，公訴人以告訴人乙○○之指訴及卷附簽收單
    四紙即認定被告有詐欺取財之犯嫌，尚難憑採，此外復查無其他積極證據足證被
    告有詐欺取財之犯行，自難僅憑告訴人之片面指訴而入被告於罪。本件應屬民事
    糾葛，與詐欺取財罪之構成要件未合。揆諸前揭說明，本件不能證明被告犯罪，
    自應諭知被告無罪之判決。
據上論斷，應依刑事訴訟法第三百零一條第一項，判決如主文。
本案經檢察官張慶林到庭執行職務。
中    華    民    國      八十九      年      七      月      二十八    日
      台灣板橋地方法院刑事第三庭
                                      法  官  樊  季  康
右正本證明與原本無異。
如不服本判決，應於判決送達後十日內，向本院提出上訴狀。
                                      書記官  馬  秀  芳
中    華    民    國      八十九      年      七      月      三十一    日


司法院資訊處製作；財團法人民間司法改革基金會備份。
